【裁判字號】    95,台上,5484
【裁判日期】    951005
【裁判案由】    偽造文書
【裁判全文】
最高法院刑事判決            九十五年度台上字第五四八四號
上  訴  人
即 自訴 人  甲○○
自訴代理人  黃璿瑛律師
被      告  乙○○
            丙○○
上列上訴人因自訴被告等偽造文書案件，不服台灣高等法院中華
民國九十五年七月二十八日第二審更審判決（九十四年度上更(二)
字第八二０號；自訴案號：台灣士林地方法院八十七年度自字第
二三七號），提起上訴，本院判決如下：
    主  文
上訴駁回。
    理  由
按刑事訴訟法第三百七十七條規定：上訴於第三審法院，非以判
決違背法令為理由，不得為之。是提起第三審上訴，應以原判決
違背法令為理由，係屬法定要件；如上訴理由狀並未依據卷內訴
訟資料具體指摘原判決不適用何種法則或如何適用不當，或所指
摘原判決違法情事，顯與法律規定得為第三審上訴理由之違法情
形不相適合時，均應認其上訴為違背法律上之程式，予以駁回。
本件原判決就自訴意旨略以：被告乙○○、丙○○與上訴人即自
訴人甲○○係秀潤貿易有限公司（下稱秀潤公司）創辦人王掄秀
之子女，上訴人原為秀潤公司之股東兼董事。乙○○、丙○○於
王掄秀過世後，竟於民國八十年九月間，共同以偽造文書之手段
，將上訴人出資額新台幣一百四十九萬九千九百元變更為被告等
所有等情，因認被告等均涉有偽造文書罪嫌云云。經審理結果，
認被告等之犯罪不能證明，因而維持第一審諭知被告等無罪之判
決，駁回上訴人在第二審之上訴，已依據卷內資料詳予說明。從
形式上觀察，原判決並無不適用法則、理由不備或理由矛盾等違
背法令情形之存在。上訴意旨略稱：(一)乙○○雖未在秀潤公司擔
任任何職務，然仍為秀潤公司股東。而證人黃惠英受聘於乙○○
，作為其另一家公司之會計師，必然（與）乙○○熟識，如受王
于蘭英、王為智及丙○○委任，必然會告知乙○○，乙○○焉有
完全不知情之可能。況衡諸常情，黃惠英身為會計師，接受當事
人委託辦理股權移轉事宜時，必會與當事人經常接觸且留下工作
紀錄，亦無不記得何人委託辦理之可能。再黃惠英受委託時亦曾
與丙○○簽署委任書，其上記載委任人為秀潤貿易有限公司董事
長丙○○，代理人黃惠英。黃惠英既然簽署委託書，怎可能不記
得委託人姓名甚至長相，而僅稱基於乙○○為另一公司負責人，
因而認識乙○○等語。足見黃惠英之證詞，顯然與經驗法則常情
不符。原判決未審究黃惠英與乙○○之關係及委任書記載等情，
推論乙○○並非委託辦理股權移轉之人，自有適用證據法則不當
之違法。(二)證人黃美麗曾任職秀潤公司十餘年，對秀潤公司之情
形，知之甚詳。據黃美麗於原審證稱王于蘭英不管公司事務，秀
潤公司由王掄秀經營等語。且被告等亦自承王于蘭英不認識字。
王于蘭英對公司業務既從未管理，王掄秀在世時怎有可能就公司
事情與之商討？又怎有可能知悉公司股權分配情況，進而插手管
理公司股權移轉？再者，八十年九月上訴人股權遭人移轉時，王
掄秀已去世，當時公司董事長為王為智，如王于蘭英要將自訴人
股權移轉，在本身不識字之情況下，必會與王為智商議，怎有可
能違反常情告以出嫁之女兒王淑霞？況股權移轉時，王為智亦完
全毫無所悉。原判決遽認秀潤公司有權處理股權轉讓之人應為王
掄秀及王于蘭英，未審究王于蘭英及王為智自始從無授權丙○○
委任會計師辦理股權移轉，復未審酌王于蘭英並不識字，根本不
可能參與公司業務經營之事實。僅憑王淑霞之證詞，推認丙○○
未偽造文書，與經驗法則有違，亦有適用證據法則不當之違誤。
(三)上訴人雖於八十一年間即知股權遭人移轉，並向台北市政府建
設局提出異議。然因王于蘭英不識字及未參與公司業務，且身體
不佳，根本無法控管被告等所作所為。為避免徒增王于蘭英煩憂
，且當時上訴人又遭他人恐嚇，故避居新加坡數年。不在國內期
間，基於親情考量及擔心母親身體，乃透過他人與被告等協商，
惟被告等皆置之不理。迄八十五年間王于蘭英去世，又因長期協
調無結果，始於八十七年間提起自訴。原判決未審酌上情，臆測
上訴人遲延起訴有悖常理，並有適用法則不當之違法。(四)秀潤公
司於八十年九月間辦理股權移轉，當時股東存留在公司之印鑑皆
遭不明原因登報遺失，上訴人及丙○○之印章同遭變更，惟僅上
訴人之股權遭變更消滅，並分別歸於乙○○、丙○○及王于蘭英
名下。丙○○之股權因增加，自居董事長，自然需一併將印章辦
理變更，以便於達成擅取上訴人股權之目的。原判決未究明上情
，復未審酌丙○○未擔任董事長之事實。遽認丙○○未參與變更
股權，與證據不相適合，自有理由矛盾之違法云云。按取捨證據
及認定事實，乃事實審法院職權之行使，其對證據證明力所為之
判斷，苟係基於吾人日常生活之經驗，而未違背客觀上應認為確
實之定則，並已敘述其何以為此一判斷之理由者，即不能指為違
法，而據為適法之第三審上訴理由。查原判決經綜合證人黃美麗
、王淑霞、黃惠英之證詞，上訴人分別在第一審自承秀潤公司係
王掄秀、王于蘭英自行創設，並將股權登記在子女名下，子女未
實際出資及在更(一)審所為乙○○在秀潤公司未擔任職務之陳述，
暨卷附秀潤公司案卷資料等證據資料審酌判斷。並說明：上訴人
嗣後改稱伊以年終獎金出資秀潤公司，顯係臨訟飾詞，並不足採
。且依憑上訴人查知股權變動後，於八十一年五月四日向台北市
政府建設局提出異議之函件影本，敘明王于蘭英並未責成被告等
辦理上訴人股權恢復登記，上訴人亦未及時依法提起訴訟，延至
八十七年始提起自訴，均有悖事理。復無積極證據足以證明被告
等有偽造私文書之犯行。認為被告等被訴偽造文書行為，其等犯
罪均不能證明，已於理由內論述甚詳。上訴意旨，就原審所為上
開論斷，徒就原判決已說明之事項或屬原審採證認事職權之適法
行使，任意指摘有採證違背證據法則之違法，且仍為單純事實之
爭執，指稱原判決有理由矛盾之違法，難謂為適法之第三審上訴
理由。再按刑事訴訟法所稱依法應於審判期日調查之證據，係指
與待證事實有重要關係，在客觀上顯有調查必要性之證據而言。
若所證明之事項已臻明瞭，自欠缺其調查之必要性，未為無益之
調查，自無違法之可言。上訴意旨又以：王為智於八十年九月上
訴人股權移轉時，擔任秀潤公司董事長職，並無授權丙○○以董
事長名義辦理股權移轉，也無授權變更上訴人之股權。對上訴人
遭被告等謀議將股權變更至被告等名下，造成上訴人損害一節，
知悉甚詳。上訴人於第一審業已請求傳訊證人王為智，並提供台
灣住址，經第一審傳訊未到庭。原判決遽認本件事證已明，無傳
訊王為智之必要。惟就如何得以認為王為智無須傳訊，並未詳細
說明論斷之依據及理由，自有判決不備理由之違法云云。卷查上
訴人或其在原審之自訴代理人於原審並未依刑事訴訟法第一百六
十三條之一第一項之規定，以書狀具體記載王為智及其與待證事
實之關係，聲請傳喚王為智為證人。上訴人在原審之自訴代理人
於原審準備程序亦稱「王為智在外國的證明書是沒有證據能力，
屬被告以外之人審判外的陳述，沒有證據能力」等語（原審卷第
一九九頁反面）。其雖於原審審判程序，經審判長詢以尚有證據
請求調查後，答稱「請求傳訊王為智」等語（同上卷第二五七頁
反面、第二五八頁）。然未同時陳明如何有符合刑事訴訟法第一
百六十三條之一第三項所規定正當理由或情況急迫規定之情形。
自難謂上訴人於原審已合法聲請傳喚王為智為證人。且原判決理
由三(五)亦已說明本件事證已明，並無再予傳喚王為智之必要。原
審未予調查，自不能指為違法。上訴意旨雖主張得以遠距訊問方
式調查云云，然本院為法律審，上訴人於提起上訴後始請求調查
證據，自非適法。上訴意旨執其主觀之說詞，指摘原判決有理由
不備之違法，自不得據為上訴第三審之合法理由。至其餘上訴意
旨所執各詞，原判決或已在理由中論斷綦詳，並無上訴意旨所指
之違法情形；或係就原審採證認事之職權行使或與犯罪構成要件
無涉之枝節，漫為單純之事實上爭辯，亦難認係適法之第三審上
訴理由。衡以上述之說明，應認其上訴違背法律上之程式，予以
駁回。
據上論結，應依刑事訴訟法第三百九十五條前段，判決如主文。
中    華    民    國  九十五  年    十    月    五    日
                      最高法院刑事第十庭
                          審判長法官  洪  清  江
                                法官  石  木  欽
                                法官  李  伯  道
                                法官  林  勤  純
                                法官  陳  晴  教
      本件正本證明與原本無異
                                      書  記  官
中    華    民    國  九十五  年    十    月   十三   日
                                                      Ｑ


司法院資訊處製作；財團法人民間司法改革基金會備份。
